臺灣臺中地方法院刑事判決　　　　　　100年度易緝字第185號
公　訴　人　臺灣臺中地方法院檢察署檢察官
被　　　告　林翠華
選任辯護人　王國泰律師
上列被告因詐欺案件，經檢察官提起公訴（94年度調偵字第245
號），本院判決如下：
    主    文
林翠華意圖為自己不法之所有，以詐術使人將本人之物交付，處
有期徒刑陸月，如易科罰金，以銀元參佰元即新臺幣玖佰元折算
壹日。
    犯罪事實
一、林翠華前以益木貿易有限公司（未為設立登記，下稱益木公
    司）及別名林宛玲名義從事木材買賣，於民國92年2月間，
    透過木材仲介商楊柏韋之介紹，認識址設臺中縣豐原市（現
    改制為臺中市豐原區○○○路700巷3號省興機械工業有限公
    司（下稱省興公司）負責人劉遠山及總經理劉勝彥，明知其
    已無支付能力，竟基於意圖為自己不法所有之詐欺取財犯意
    ，向劉遠山、劉勝彥誆稱其欲向省興公司購買木工機械轉運
    至印度，以換取更多木材貿易，並保證出貨後180天，由林
    翠華指定收貨之印度商Raveen Timber Porur Limiteo直接
    匯款至省興公司帳戶，否則由買方益木公司以新臺幣付款云
    云，使省興公司信以為真，陷於錯誤，同意出售價值1萬795
    9美元之多片鉅機2台、磨刀機1台、手動打包機1台予林翠華
    ，並於92年3月28日將各該機器委由港捷國際運通有限公司
    運送予林翠華指定之前述印度商。嗣省興公司於出貨後180
    天內未收到該印度商之付款，屢向林翠華催討貨款，林翠華
    先置之不理，迨至93年1月間，不得已才郵寄發票人為其本
    人，付款日93年3月10日，面額新臺幣60萬元之本票1紙予省
    興公司以為搪塞，惟屆期仍未兌現，且逃匿無蹤，省興公司
    始知受騙。
二、案經省興公司訴由臺灣臺中地方法院檢察署檢察官偵查起訴
    。
    理    由
壹、證據能力之認定：
一、告訴代理人劉勝彥於偵查及本院審理時之指訴，具有證據能
    力：按刑事訴訟法第158條之3規定「證人、鑑定人依法應具
    結而未具結，其證立或鑑定意見，不得作為證據」，此所謂
    「依法應具結而未具結者」，係指檢察官或法官依刑事訴訟
    法第175條規定，以證人身分傳喚被告以外之人到庭作證，
    或雖非以證人身分傳喚到庭，而於訊問調查過程中，轉喚為
    證人身分為調查時，此時其等供述之身分為證人，則檢察官
    、法官自應依刑事訴訟法第186條等有關具結之規定，命證
    人供前或供後具結，其陳述始符合刑事訴訟法第158條之3之
    規定。若檢察官、法官非以證人身分傳喚，而以告發人、告
    訴人、被害人傳喚到庭為訊問時，其身分既非證人，即與「
    依法應具結」之要件不合，縱未命其具結，亦屬調查證據職
    權之適當行使，無違法可言。查告訴代理人劉勝彥係代理告
    訴人省興公司到庭指訴被告林翠華涉犯本件詐欺之情節，並
    非以證人身分接受訊問，其所為指訴仍應由檢察官或本院綜
    合其他卷附事證，作為起訴及論罪之依據，自難認其指訴不
    具證據能力。
二、卷附被告所提印度商Raveen Timber Porur Limiteo出具之
    證明，不具證據能力：按被告以外之人於審判外之言詞或書
    面陳述，除法律有規定者外，不得作為證據，刑事訴訟法第
    159條第1項定有明文。查卷附被告所提印度商Raveen Timbe
    r Porur Limiteo出具之證明（內容為在此證明您所提供之
    多片鉅因鉅路損耗大因此預定退回一台未拆封之機器，且因
    進口時本公司已繳交各項稅金印度盧比60萬元，所以有關款
    項必須再重新核算），係被告以外之人於審判外之書面陳述
    ，非屬法律有特別規定之傳聞證據例外，且檢察官在本院審
    理時已主張該書面陳述無證據能力，本院考量該書面陳述未
    經我國駐外單位認證，提出之目的、功能不明，無從認定確
    係該印度商所出具，不具憑信性，認不得作為證據使用。
三、本件下列所引用之其他非供述證據部分，均有證據能力：查
    刑事訴訟法第159條至第159條之5有關傳聞法則之規定，乃
    對於被告以外之人於審判外之言詞或書面陳述所為之規範；
    至非供述證據之物證，或以科學、機械之方式，對於當時狀
    況所為忠實且正確之記錄，性質上並非供述證據，應無傳聞
    法則規定之適用，如該非供述證據非出於違法取得，並已依
    法踐行調查程序，即不能謂其無證據能力。本件下列所引用
    之其他非供述證據，檢察官及相關被告、辯護人皆不爭執其
    證據能力，且無證據證明有出於違法取得之情形，復經本院
    依法踐行調查程序，均得作為證據使用。
貳、認定犯罪事實及論罪科刑部分：
一、訊據被告林翠華否認詐欺取財犯行，辯稱伊向省興公司訂購
    多片鉅機2台、磨刀機1台、手動打包機1台，價格17959美元
    ，係出口至印度，因印度商沒有付款，所以伊沒有錢付給省
    興公司，伊要求省興公司分期付款，省興公司不同意，伊沒
    有詐欺意思云云。惟查（一）上揭犯罪事實，業據告訴代理
    人劉勝彥於偵查及本院審理時指訴綦詳，並有益木公司林宛
    玲名片影本、交期暨付款同意書影本（買方記載為益木公司
    ，由被告代表簽名，賣方記載為省興公司，由康淑芬代表簽
    名）、出口報單影本及被告所簽發付款日93年3月10日，面
    額新臺幣60萬元之本票影本附卷可稽。（二）依卷附交期暨
    付款同意書影本記載「本批貨物經買賣雙方同意於出貨後
    180天，由收貨人Raveen Timber Porur Limiteo付款，然而
    ，於期限內未收到收貨人付款時，買方（益木公司）同意以
    台幣付訖」等內容，顯示本件買賣之買方為益木公司，並非
    印度商Raveen Timber Porur Limiteo。另對照證人楊柏韋
    於本院審理時證稱伊於92年間係以寶誠公司名義仲介木材買
    賣，曾與被告至印度7、8天，因被告告訴伊印度那邊有木材
    可以出口到臺灣，伊與被告至印度看過一家鋸木工廠，在印
    度有談到木材、機械的事情，因伊不太懂英文，都由被告接
    洽，被告後來向伊表示這家鋸木廠可以出口木材，並要買機
    械。被告問伊有沒有賣機械的公司，因伊認識省興公司劉勝
    彥、劉遠山兄弟，所以帶被告到省興公司，被告向省興公司
    的人表示印度那邊有木材出口，要購買機械，伊有向劉勝彥
    、劉遠山及省興公司會計說要開信用狀才可以出口，後來細
    節均由被告與省興公司的人接洽，伊不知情。伊記得被告表
    示其代表印度那邊買貨，但由被告出面，且省興公司亦不認
    識印度方面的人，伊認為應該是被告要購買等語，及告訴代
    理人劉勝彥於本院審理時指稱本件買賣省興公司未與印度公
    司聯繫過，皆由被告與省興公司接洽，收貨人也是被告所指
    定等語，亦可知前述機械之買賣，均係由被告與省興公司接
    洽，被告確為本件買賣之買受人無訛。（三）佐以被告於偵
    查中自承其下單時，沒有錢支付貨款等語；另於警詢時供陳
    「（問：妳於92年2月間是否以假名林宛玲之名義名片向告
    訴人省興機械工業有限公司訂購木工機械？）有訂講」、「
    問：妳是否向告訴人省興機械工業有限公司供稱係印度進口
    木材貿易商，所進口之木材均由寶誠公司代理在臺銷售，現
    為擴產業務，希望與告訴人合作從臺灣出口木工機械至印度
    ，以取得更多之材貿易，藉以促進雙方貿易，以達雙贏之局
    ，使告訴人深信不疑？）有的」等語，且被告於省興公司出
    貨後，因名義收貨人遲未給付貨款，省興公司轉而向被告催
    討，被告先置之不理，迨至93年1月間，才郵寄發票人為其
    本人，付款日93年3月10日，面額新臺幣60萬元之本票1紙予
    省興公司以為搪塞，惟屆期不僅未兌現，復逃匿無蹤，迄今
    仍未給付省興公司分文貨款等情，益徵被告主觀上應有不法
    所有之意圖，客觀上亦有施用詐術之行為。本件事證明確，
    被告所辯無非飾卸之詞，不足採信，其上揭詐欺取財犯行已
    堪認定。
二、核被告所為，係犯刑法第339條第1項之詐欺取財罪。爰審酌
    被告並無前科紀錄（見卷附臺灣高等法院被告前案紀錄表）
    ，其行為時係從事木材買賣，明知已無支付能力，仍施用上
    揭詐術，向告訴人省興公司詐購多片鉅機2台、磨刀機1台、
    手動打包機1台，轉運予其指定之印度商，事後不僅拒不給
    付貨款，又逃匿無蹤，非無惡意，詐得之前述機械，當時價
    值1萬7959萬美元，被告迄未與告訴人達成和解，賠償損害
    ，且否認犯行等一切情狀，處以如主文所示之刑，並諭知易
    科罰金之折算標準。
三、被告行為後，刑法第41條第1項前段「犯最重本刑為五年以
    下有期徒刑以下之刑之罪，而受六個月以下有期徒刑或拘役
    之宣告者，因身體、教育、職業、家庭之關係或其他正當事
    由，執行顯有困難者，得以一元以上三元以下折算一日，易
    科罰金」，並適用修正前罰金罰鍰提高標準條例第2條（現
    已刪除）之規定，業經修正為「犯最重本刑為五年以下有期
    徒刑以下之刑之罪，而受六個月以下有期徒刑或拘役之宣告
    者，得以新臺幣一千元、二千元或三千元折算一日，易科罰
    金」，自95年7月1日施行。依刑法第2條第1項比較結果，修
    正後之規定，並未較有利於被告，故本件應適用被告行為時
    即修正前刑法第41條第1項前段及修正前罰金罰鍰提高標準
    條例第2條之規定，諭知易科罰金之折算標準，即應以銀元
    三百元折算一日，經折算為新臺幣後，以新臺幣九百元折算
    一日。至增訂刑法施行法第1條之1與罰金罰鍰提高標準條例
    第1條前段及現行法規所定貨幣單位折算新台幣條例第2條之
    規定，就刑法分則編所訂法定罰金刑而言，非屬因法律修正
    而刑罰有實質更異之法律變更，尚無比較適用問題，依一般
    法律適用之原則，應適用現行有效之法律（參照最高法院96
    年台上字第4185號判決意旨）。又本件被告犯罪時間雖在96
    年4月24日以前，所處之刑亦合於中華民國九十六年罪犯減
    刑條例第2條第1項第3款之規定，惟被告係於該條例施行前
    之95年8月22日經本院發布通緝，而於100年5月30日為警緝
    獲（見卷附本院通緝書及內政部警政署航空警察局通緝案件
    移送書），其既非自動歸案接受審判，依該條例第5條規定
    ，不得予以減刑，均併予敘明。
據上論斷，應依刑事訴訟法第299條第1項前段，刑法第2條第1項
前段、第339條第1項，修正前刑法第41條第1項前段，修正前罰
金罰鍰提高標準條例第2條，現行法規所定貨幣單位折算新台幣
條例第2條，刑法施行法第1條之1第1項、第2項前段，判決如主
文。
本案經檢察官張容珊到庭執行職務。
中    華    民    國   100    年    10    月    12    日
              刑事第六庭  審判長法  官  鍾堯航
                                法  官  李立傑
                                法  官  莊秋燕
以上正本證明與原本無異。
如不服本判決應於收受判決後10日內向本院提出上訴書狀，並應
敘述具體理由；其未敘述上訴理由者，應於上訴期間屆滿後20日
內向本院補提理由書（均須按他造當事人之人數附繕本）「切勿
逕送上級法院」。
                                書記官  吳淑願
中    華    民    國   100    年    10    月    12    日
附錄本案論罪科刑法條全文
刑法第339條第1項：
意圖為自己或第三人不法之所有，以詐術使人將本人或第三人之
物交付者，處五年以下有期徒刑、拘役或科或併科一千元以下罰
金。